【裁判字號】    90,竹小,296
【裁判日期】    901205
【裁判案由】    給付會款
【裁判全文】
臺灣新竹地方法院民事判決  九十年度竹小字第二九六號
    原      告  丙○○
    被      告  甲○○
    訴訟代理人  乙○○
右當事人間請求給付會款事件，本院判決如左：
    主      文
原告之訴駁回。
訴訟費用新臺幣玖佰零捌元由原告負擔。
    事實及理由
一、原告之聲明：被告應給付原告新臺幣( 下同 )六萬九千七百五十元，及自民國八
    十九年十一月五日起至清償日止，按年息百分之五計算之利息。
二、事實摘要：
  (一)本件原告主張：原告於民國八十七年間召集民間互助會，會期自八十七年十月
      一日起至八十九年十月止，會員( 含會首 )共二十五人，每月會款二萬元，採
      外標制，底標一千六百元，於每月三十日開標，被告參加一會。嗣被告於八十
      八年五月份以標息三千二百五十元標得會款，並已由家人洪碧鈴代其向原告取
      得會款五十萬七千三百五十元，惟被告僅繳納會款至八十九年七月三十日止，
      自同年八月三十日起即違約，未再繳納死會會款，而被告已為死會，每月應繳
      死會會款二萬三千二百五十元，被告自八十九年八月三十日起至同年十月三十
      日互助會結束止，共應繳付三次會款合計六萬九千七百五十元，迭經原告催討
      均置之不理，爰依互助會之法律關係訴請被告給付六萬九千七百五十元及法定
      遲延利息。
  (二)被告則以：被告之名字雖出現於原告所提之互助單中，實則參與原告召集互助
      會者係被告之妹即訴外人洪碧鈴，而非被告。查洪碧鈴與原告係衛生署新竹醫
      院之同事，共參加四會，參加之初，為明確區分每會金額，故分別借用被告、
      洪啟文( 被告之父 )、乙○○( 被告之姊 )之名義，俾在繳納會款之紀錄上不
      致發生紊亂，尤其洪碧鈴所參加之互助會係採外標制，在標得會款後，所繳納
      之會款( 含利息 )亦有不同，故更有以不同名義作區別之必要。況且，洪碧鈴
      在標得會款後，爾後所有之會款亦均由洪碧鈴自行繳納，被告從未支出分文，
      甚者，在洪碧鈴無法按期繳納會款之際，洪碧鈴尚取得原告之同意，以按月不
      定額之方式，或交付現金或交付匯票予原告，足證被告並未參加原告召集之互
      助會，且本件亦無代理之情事，原告明知其事，竟片面主張被告係由洪碧鈴代
      理簽收會款，顯屬無據等語置辯，並請求駁回原告之訴。
三、本院之判斷：
  (一)本件原告主張其於八十七年間召集民間互助會，會期自八十七年十月一日起至
      八十九年十月止，會員( 含會首 )共二十五人，每月會款二萬元，採外標制，
      於每月三十日開標，且於會單上記載被告為會員，及被告於八十八年五月份以
      標息三千二百五十元標取合會金等情，業據提出互助會單一紙為證，且為被告
      所不爭，自堪信為真實。惟原告主張被告有參加上開互助會乙節，則為被告所
      否認，陳稱：係被告之妹洪碧鈴借用被告之名義參加上開互助會，且各期會款
      亦由洪碧鈴繳納，及收取得標之合會金等語，經查，被告主張係被告之妹洪碧
      鈴借用被告之名義參加上開互助會乙節，業據原告自認當初確係洪碧鈴以被告
      的名義入會( 詳本院九十年十一月十九日言詞辯論筆錄 )，並陳稱：洪碧鈴曾
      於其召集互助會時詢問是否可以不用自己的名義入會，其說只要有負擔的能力
      ，即可以借用別人的名義，嗣後洪碧鈴則以被告名義入會，並由洪碧鈴按期交
      付會款，及書寫標單投標等語( 詳本院九十年十月二十九日言詞辯論筆錄 )，
      則衡諸常情，合會契約既係因會首與會員間彼此信任關係而成立，如會員未按
      期給付會款，會首既有代為給付會款予得標會員之義務，是會首為維持合會之
      正常運作，遏止倒會之風，應無不於召會時未加留意參加會員身分及資力之理
      ，是原告既自承並無查證是否係被告本人要入會，且認係洪碧鈴借用被告的名
      義入會，足見被告主張其僅係單純出借名義，上開互助會之實際參加人應係洪
      碧鈴，要非無據。又原告主張係被告家人洪碧鈴代被告向原告取得合會金五十
      萬七千三百五十元，並提出洪碧鈴書寫收取會款收據一紙為證，惟觀之該收據
      內容既未記載洪碧鈴代理被告收取會款意旨，反書寫會員『洪碧鈴』收取會款
      ，即難認洪碧鈴有代理被告領取得標會款情事。參之被告主張洪碧鈴嗣於八十
      九年七月三十日無法按期繳付會款後，既取得原告之同意，以按月不定額之方
      式，或交付現金或交付匯票予原告，亦提出郵政國內匯款執據聯九紙為證，且
      為原告所不爭，益見被告如由洪碧鈴代為投標，洪碧鈴既僅係代理人，應無嗣
      後再負擔死會會款繳付之理，是原告此部分主張，尚難採信。從而，上開互助
      會雖係登記為被告名義，然既係由洪碧鈴徵得原告同意後借用被告名義參加，
      並由洪碧鈴繳付會款，及收取得標之合會金，顯見上開互助會之權益實係直接
      歸屬於洪碧鈴，而被告僅係單純出借名義，對互助會並無任何權利義務，是原
      告主張被告參加原告召集之互助會後，未按期繳付死會會款，應負給付會款之
      責云云，亦難採信。
  (二)綜上所述，本件原告主張被告有參加原告召集之上開互助會，未按期繳付死會
      會款，應給付原告死會會款付六萬九千七百五十元及法定遲延利息，核屬無據
      ，應予駁回，並於裁判時確定其訴訟費用額。
五、據上論結，原告之訴為無理由，依民事訴訟法第四百三十六條之二十三、第四百
    三十六條第二項、第四百三十六條之十九，判決如主文。
中      華      民      國    九十      年    十二      月       五     日
                                  臺灣新竹地方法院新竹簡易庭
~B法      官  王佳惠
右為正本係照原本作成。
如對本判決上訴，須於判決送達後廿日內向本院提出上訴狀。
~B法院書記官  蕭宛琴
中      華      民      國    九十      年    十二      月       五     日
~F0
~T40
附表
項目                  金額( 新臺幣 )                 備註
第一審裁判費用        六百九十九元                   由原告預納。
第一審送達費用        二百零九元                     由原告預納。
合計                  九百零八元


司法院資訊處製作；財團法人民間司法改革基金會備份。
